【裁判字號】    96,簡,408
【裁判日期】    970121
【裁判案由】    償還公費
【裁判全文】
臺中高等行政法院判決
                                     96年度簡字第00408號
原      告  國防大學
代表人      甲○○
訴訟代理人  乙○○
被      告  丙○○            .
                              .
                              戶政事務所）
                              .
                              .
            張瑜真即張玉貞
上列當事人間因償還公費事件，原告提起行政訴訟。本院判決如
下︰
    主  文
原告之訴駁回。
訴訟費用由原告負擔。
    事實及理由
一、原告起訴意旨略以：緣被告丙○○為原告前中正理工學院專
    科部民國（下同）83年班電機科之學生（按「中正理工學院
    」已調併入「國防大學」），依據82年度軍事學校聯合招考
    新生簡章於81年8月10日考取入學就讀。嗣經原告於82年9月
    16日以尋成字第3300號令因「學業成績不及格」核予退學在
    案，與原告間係屬行政契約，依招生簡章第12條規定，在校
    受訓期間因故遭學校開除或退學學籍者，應依「國軍各軍事
    學校退學開除學生賠償費用辦法」繳還在校期間所耗費用，
    應賠償費用新臺幣（下同）184,617元，並由被告張瑜真於
    82年9月21日簽立「退學（開除）學生賠償在校費用保證書
    」，擔保被告丙○○若未繳款，保證人願負償還責任。惟原
    告一再寄發催告賠款通知，被告丙○○、張瑜真等仍置若罔
    聞。為此依法提出本件給付訴訟，求為判決被告應給付原告
    184,617元及自起訴狀繕本送達日翌日起至清償之日止，按
    週年利率百分之5計算之利息。如任一被告已為給付，則其
    他被告於給付範圍內免給付義務。
二、按行政程序法係於90年1月1日施行，行政程序法第131條第1
    項關於公法上請求權之5年時效期間規定，於行政程序法施
    行前，就本於行政契約發生之公費償還請求權，基於實體從
    舊原則，固無從適用。惟就此類公法上請求權，因當時相關
    法律並無時效之規定，故依其性質自應類推適用民法第125
    條關於一般請求權15年之時效期間規定，並參諸民法總則施
    行法第18條第2項規定：「民法總則施行前之法定消滅時效
    ，其期間較民法總則所定為長者，適用舊法，但其殘餘期間
    ，自民法總則施行日起算較民法總則所定時效期間為長者，
    應自施行日起，適用民法總則。」應認上述類推適用民法時
    效期間規定之公法上請求權，若自行政程序法施行日起算，
    其殘餘期間較行政程序法第131條第1項所定5年時效期間為
    長者，應自行政程序法施行日起，適用行政程序法第131條
    第1項關於5年時效期間之規定。（最高行政法院96年裁字第
    2416號裁定參照）至關於時效完成之法律效果，則應採權利
    消滅主義，即公法上請求權因時效完成即當然歸於消滅，復
    經最高行政法院95年8月份庭長法官聯席會議決議在案。又
    「時效因請求而中斷者，若於請求後6個月內不起訴，視為
    不中斷。」為民法第130條所明定，此項規定於公法上時效
    期間亦應類推適用。
三、經查，原「中正理工學院」業經國防部於95年間調併入原告
    國防大學，有國防部95年10月31日略畫字第0950001200號令
    附卷可稽，是原「中正理工學院」之權利義務關係，應由原
    告承受；另被告「張瑜真」於90年9月7日由「張玉貞」改名
    ，有其戶籍謄附本院卷（第11頁）可稽，其人格係屬同一，
    合先敘明。次查，原告首揭主張，固經原告提出中正理工學
    院82年9月16日尋成字第3300號令、82學年度第2學期退學學
    生名冊、退學學生被告丙○○應賠償費用統計表、退學（開
    除）學生賠償在校費用保證書、原告96年5月4日集昌字第09
    60002740號函、原告92年12月26日存證信函及被告丙○○戶
    籍謄本等均影本附本院卷可按，足認原告之主張為真實。惟
    查本件因行政契約所生償還公費請求權，於82年間原告遭退
    學時即得行使，當時行政程序法尚未施行（90年1月1日施行
    ），不能直接適用行政程序法第131條5年時效期間之規定。
    又此一公法上請求權，因當時相關法律並無關於其時效之規
    定，依其性質應類推適用民法第125條一般時效請求權15年
    之時效期間之規定（即自82年9月17日起算至97年9月16日時
    效期間屆滿）。又依前開說明，參諸民法總則施行法第18條
    第2項規定意旨，本件償還公費請求權之消滅時效，算至行
    政程序法施行日即90年1月1日止，其15年時效之殘餘期間，
    尚有7年餘，顯較行政程序法第131條第1項所定5年時效期間
    為長，應自行政程序法施行日起，適用行政程序法第131條
    第1項關於5年時效期間之規定，即自90年1月1日起算至94年
    12月31日屆滿，因該日為星期六休假日，次日亦放假故延至
    95年1月2日時效完成。原告雖主張其業於86年5月19日、91
    年3月25日、同年5月15日及93年1月12日分別以存證信函向
    被告丙○○催討，其中86年5月19日之存證信函經送達丙○
    ○之堂兄白錦田，其餘部分則因逾期未領而遭退回，因認被
    告蓄意規避云云，並據提出存證信函、回執及退回之信封為
    證。經查，上開未經送達部分，因原告請求被告丙○○履行
    債務之意思表示並未到達丙○○，尚不能發生請求之效果；
    而關於86年之部分，丙○○86年時之戶籍地址為南投縣草屯
    鎮○○里○○鄰○○路85之1號白景明戶內，而白錦田之戶籍
    地址則為同路85號白李密戶內，二人既非同居一戶，亦難認
    該存證信函已合法送達丙○○，是原告向被告丙○○請求履
    行債務之意思表示並未到達丙○○，不能發生請求之效果。
    況縱原告已合法請求被告履行債務，依前揭民法第130條規
    定意旨，因請求而中斷之時效若於請求後6個月內不起訴者
    ，其時效並不中斷。本件原告亦未能舉證證明其已於請求後
    6個月內起訴，不能認有中斷時效之效力。查原告遲至96年
    間始再度催討並提起本件訴訟，顯已逾上開行政程序法第13
    1條第1項關於5年時效期間之規定，本件消滅時效業已完成
    。依前開說明，系爭償還公費請求權因時效完成而當然歸於
    消滅。原告猶提起本件訴訟，難認為有理由，應予駁回。又
    本件為簡易訴訟程序案件，爰不經言詞辯論，逕為判決。另
    兩造其他主張及陳述，與本件判決結果不生影響，爰不逐一
    論述，併予敘明。
據上論結，本件原告之訴為無理由，依行政訴訟法第233條第1項
、第236條、第195條第1項後段、第98條第1項前段，判決如主文
。
中    華    民    國    97    年    1    月     21   日
      臺中高等行政法院第四庭 法  官  許  金  釵
以上正本證明與原本無異。
如不服本判決，應於判決送達後20日內，以本訴訟事件所涉及之
法律見解具有原則性者，始得向本院提出上訴狀並表明上訴理由
，經最高行政法院許可，否則不得上訴；如於本判決宣示後送達
前提起上訴者，應於判決送達後20日內補提上訴理由書（均應依
對造人數提出繕本）。
中    華    民    國    97    年    1    月     29   日
                             書記官  許  騰  云


司法院資訊處製作；財團法人民間司法改革基金會備份。
